臺灣高等法院高雄分院刑事判決　　　　94年度交上訴字第47號
上　訴　人
即　被　告　乙○○
上列上訴人因公共危險案件，不服臺灣屏東地方法院93年度交訴
字第103 號中華民國94年6 月22日第一審判決（起訴案號：臺灣
屏東地方法院檢察署93年度偵字第5336號），提起上訴，本院判
決如下：
     主  文
原判決撤銷。
乙○○駕駛動力交通工具肇事，致人受傷而逃逸，處有期徒刑陸
月，如易科罰金，以佰元折算壹日。
     事  實
一、乙○○於民國（下同）93年8 月9 日零時12分許，駕駛車牌
    WI-6732 號自用小客車，沿屏東市○○路，由南向北行駛，
    途經大春路177 巷口，疏未注意車前狀況，致其車輛前保險
    桿左側擦撞對向由甲○○所騎乘附載陳尤淑惠之車牌OCO-04
    8 號重型機車，使甲○○、陳尤淑惠人車倒地，甲○○受有
    右手臂、右膝蓋及右小腿多處擦傷之傷害，陳尤淑惠受有右
    側髖關節及右手掌擦傷之傷害（陳尤淑惠受傷部分，起訴書
    漏未記載，其2 人傷害部分均未據告訴）。乙○○於肇事致
    人受傷後，僅停車一下，而未下車採取必要之救護措施，旋
    即基於逃逸之犯意，倒車後駕車加速逃離現場。嗣警方依上
    開巷口監視錄影帶所拍攝之畫面，而循線查獲。
二、案由屏東縣警察局屏東分局報請台灣屏東地方法院檢察署檢
    察官偵查起訴。
      理  由
一、訊據上訴人即被告乙○○對於上開時、地，駕駛自用小客車
    經過，甲○○及陳尤淑惠之人車倒地，而均受有傷害之事實
    ，供承不諱，而否認有肇事逃逸之犯行，辯稱：係甲○○騎
    乘機車行經彎道時，自行跌倒，並滑行至伊車門旁, 伊並未
    擦撞甲○○騎乘之機車云云。
二、惟查：
  (一)被告於上開時地，駕駛WI-6732 號自用小客車，擦撞被害人
    甲○○所騎乘附載陳尤淑惠之OCO-048 號機車，致甲○○、
    陳尤淑惠人車倒地，並受有上述傷害，被告肇事後，未下車
    為必要之救護措施等情，已據證人即被害人甲○○於原審偵
    審中具結證實（偵查卷第11、12頁，原審卷第55-58 頁），
    並有道路交通事故現場圖、道路交通事故調查報告表(一)、(二)
    、診斷證明書、監視器錄影帶翻拍照片3 幀、現場照片4 幀
    、機車照片2 幀、上開自用小客車照片4 幀等附卷可稽（警
    卷第7 、9-17頁）。
  (二)被告於警詢時供稱：於上開時地，有1 部機車迎面而來，與
    我發生擦撞，擦撞後我便倒車離去等語（警卷第2 頁反面、
    第3 頁）。證人即警員陳明志於原審具結證稱：機車擋泥板
    前留有紅色的烤漆，跟被告車子烤漆的顏色一樣，拍照時，
    依照被害人所述之位置去看，有發現1 條小刮痕，刮痕旁邊
    有小小黑點，而刮痕上原有黑色的痕跡，因為被告有清洗過
    車子，所以看起來不是很清楚等語（原審卷第61頁）。被告
    之上開自用小客車左前方保險桿轉角有一處長約1 公分之刮
    痕等情，經原審當庭勘驗無訛（原審卷第55頁）。是證人甲
    ○○證被告所駕駛之自用小客車左前方保險桿撞及其所騎乘
    之機車位置相符，足見被告所駕駛之自用小客車左前方保險
    桿有擦撞被害人所騎乘之機車前方擋泥板之事實明確。
  (三)被告雖辯稱：被害人騎乘機車行經彎道時，因煞車失去控制
    而滑倒受傷，人與車都倒在同一邊，滑行約3 、4 公尺，我
    並未擦撞被害人所騎乘之機車云云。惟據證人甲○○於原審
    結證：機車被撞之後就卡住，並無拖地，機車側邊損壞的部
    分，並非當天所造成的等語（原審卷第59頁），核與證人陳
    明志所證「被害人之機車除前方擋泥板壞掉外，其他都是因
    為老舊的關係，並不是機車拖地所造成之損壞」等情相符（
    原審卷第61頁）。果如被害人之機車有滑倒並滑行3 、4 公
    尺，衡情，機車之側邊應有滑行時與地面摩擦所造成之損壞
    ，而被害人之機車側邊之損壞，既非案發時所造成，即被告
    所辯機車自行滑倒云云，並非真實可採。且被害人甲○○、
    陳尤淑惠之受傷部位均在右側，甲○○亦證稱其係右側倒地
    （原審卷第56頁），可見甲○○所騎乘之機車倒地時係右側
    著地，若甲○○之機車自行滑倒，且以右側著地，損壞之部
    位應在機車右側，而依卷附之機車損壞照片觀之，係左前側
    擋泥板損壞，足證該損壞部分並非機車滑倒所造成。
  (四)被告又指稱：被害人所騎乘之機車前方擋泥板破裂，其車損
    狀況應係撞擊力甚大之情形所致，若其所駕駛之小客車保險
    桿撞及被害人之機車前方擋泥板，為何小客車左側保險桿，
    並無任何撞擊痕跡，雖有1 公分之刮痕，但並無大片掉漆之
    情形，可見被害人之指述不實云云。惟證人甲○○於原審證
    稱：機車被撞就卡住並無拖地，我不可能騎很快，被告的車
    速也不是開很快等語（原審卷第59頁）。參以卷附之機車車
    損照片觀之，其外觀完整，並無嚴重損壞，而其前方擋泥板
    雖有遭撞擊痕跡，但尚未達破裂之狀態，且該擋泥板及護條
    之材質，均為塑膠材質，依擋泥板受損情形研判，本件機車
    受損之情形，顯非遭小客車猛力撞擊所致，而係受小客車前
    保險桿輕微之擦撞所致。此與證人甲○○所證雙方車速均不
    快之情形下擦撞之情節相吻合。是被告駕駛之小客車，在速
    度不快之情形下，擦撞車速亦不快之甲○○機車左側前擋泥
    板，則小客車前保險桿未留下明顯撞擊痕跡，而僅留下長約
    1 公分之刮痕，與常情不悖。
  (五)被告於原審指稱：伊有將車窗搖下，問被害人要不要緊，後
    來我是看他很兇，我會緊張，就把車子倒車開走了，因為他
    很兇，所以我認為他有喝酒云云（原審卷第65、66頁）。被
    害人甲○○陳明當日並未喝酒，並為證人即警員陳明志於原
    審具結證稱「當天甲○○並沒有喝酒跡象」（原審卷第60頁
    ）。此外並無其他證據可認定被害人甲○○當日有喝酒，自
    不能以被告推測之詞，而謂甲○○酒後騎乘機車肇事。是被
    告於原審辯稱因被害人狀似發酒瘋要打人，伊認為未撞到被
    害人，始開車離去云云，自非真實可採。又被害人甲○○於
    93年8 月9 日零時許，遭被告開車擦撞而受傷，時值深夜，
    先至診所療傷，而於當日18時，至屏東分局公館派出所報案
    （見警員陳明志之調查報告─警卷第1 頁），衡情，無從認
    定被害人甲○○有誣指被告肇事之可能。且甲○○於報案時
    ，並不認識被告，此就其警詢筆錄之記載可見，既不認識，
    即無嫌隙，自無誣陷被告肇事之理。
  (六)被害人甲○○及證人陳明志於偵查中向檢察官之陳述，均經
    具結，如陳述有虛偽，願負偽證罪責，且其陳述，並無顯不
    可信之情況，依刑事訴訟法第159條之1第2項規定，自得為
    證據。又上開道路交通事故現場圖、道路交通事故調查報告
    表、監視器錄影帶翻拍照片、現場照片、機車照片、自用小
    客車照片等，係具公務員身分職務上製作之紀錄文書，均無
    顯不可信之情況，另診斷證明書，係從事醫師業務之人於業
    務過程所須製作之證明文書，亦無顯不可信之情況，依刑事
    訴訟法第159條之4第1、2款規定，自均可作為證據。
  (七)綜上所，本案事證已臻明確，被告所辯，顯係卸責之詞，
    殊無足採，其犯行洵堪認定。
三、查被告駕駛動力交通工具肇事，致人受傷而逃逸，核其所為
    ，係犯刑法第185條之4之公共危險罪。按刑法上之公共危險
    罪，所保護之法益，重在公共安全，故其犯罪個數以行為之
    個數定之。本件被告雖同時撞傷2 被害人而逃逸，但其肇事
    逃逸行為僅有1個，故僅成立一罪，併予明。
四、原審判決論處被告罪刑，固無不合，惟被告肇事後僅停車一
    下，已如上述，原判決認定被告並未停車，尚有未洽，又證
    人即被害人甲○○於偵查中向檢察官所為之陳述，如何可為
    證據，未予明，而逕採為認定事實之依據，亦有未洽。被
    告上訴意旨執前詞指摘原判決不當，雖無理由，但原判決既
    有可議，自應將之撤銷改判。爰審酌被告並無犯罪前科，有
    臺灣高等法院被告全國前案紀錄表可按，品行尚好，被害人
    受傷之程度非重，肇事後迄未與被害人達成和解，賠償損害
    ，及犯罪後飾詞卸責，態度欠佳等一切情狀，量處如主文所
    示之刑，並諭知易科罰金之折算標準。
據上論斷，應依刑事訴訟法第369條第1項前段、第364條、第299
條第1項前段，刑法第185條之4、第41條第1項，罰金罰鍰提高標
準條例第2條，判決如主文。
本案經檢察官陳宗吟到庭執行職務。
中　　華　　民　　國　　94　　年　　9 　　月　　30　　日
                  刑事第八庭    審判長法  官  惠光霞
                                      法  官  蔡國卿
                                      法  官  洪慶鐘
以上正本證明與原本無異。
如不服本判決應於收受本判決後10日內向本院提出上訴書狀，其
未敘述上訴理由者，並得於提起上訴後10日內向本院補提理由書
狀（均須按他造當事人之人數附繕本）「切勿逕送上級法院」。
中　　華　　民　　國　　94　　年　　10　　月　　4 　　日
　　　　　　　　　　　　　　　　　　　書記官  呂素珍
附錄  本判決論罪科刑法條：
中華民國刑法第185條之4
駕駛動力交通工具肇事，致人死傷而逃逸者，處6 月以上5 年以
下有期徒刑。
                                                 FA
